【裁判字號】    98,交抗,2656
【裁判日期】    981111
【裁判案由】    違反道路交通管理處罰條例
【裁判全文】
臺灣高等法院交通事件裁定            98年度交抗字第2656號
抗  告  人
即受處分人  甲○○
上列抗告人即受處分人因違反道路交通管理處罰條例案件，不服
臺灣臺北地方法院所為中華民國98年10月9日98年度交聲字第251
7號裁定（原處分案號：北市裁罰字第裁22-A00XMD370 號），提
起抗告，本院裁定如下：
    主    文
抗告駁回。
    理    由
一、按汽車駕駛人轉彎時，有不依標誌、標線、號誌指示者，處
    新臺幣（下同）600元以上1,800元以下罰鍰，並記違規點數
    1點，道路交通管理處罰條例第48條第1項第2款、第63條第1
    項第1 款定有明文。又按機器腳踏車行駛至交岔路口，其轉
    彎，應依標誌或標線之規定行駛，道路交通安全規則第99條
    第2 項前段亦有明定。另機慢車兩段左轉標誌，用以告示左
    轉機慢車駕駛人應遵照號誌指示，在號誌顯示允許直行時先
    行駛至右前方路口之左轉待轉區等待左轉，俟該方向號誌顯
    示允許直行後，再行續駛，以兩段方式完成左轉；此標誌設
    於實施機慢車兩段左轉路口附近顯明之處，並配合劃設機慢
    車左轉待轉區標線；此標誌下緣得設「機慢車兩段左轉」附
    牌，道路交通標誌標線號誌設置規則第65條亦定有明文。則
    依據該等規定，機器腳踏車之駕駛人行至交岔路口時，其轉
    彎，自應依該等兩段式左轉標誌及待轉區標線行駛，否則，
    自有首揭轉彎不依標誌、標線指示之違規，合先敘明。
二、原裁定意旨略以：抗告人即受處分人甲○○於民國98年4 月
    29日20時53分許，駕駛車號G26-855 號重機車，在臺北市○
    ○路與中山北路口（下稱本案交岔路口），經臺北市政府警
    察局交通警察大隊（下稱原舉發單位）警員當場攔停舉發，
    製有「機車不依規定兩段式左轉」之違規通知單，受處分人
    不服提出申訴，原處分機關臺北市交通事件裁決所函請原舉
    發機關查明，經函覆後，仍認受處分人有前開之違規行為，
    遂依道路交通管理處罰條例第48條第1項第2款之規定，處罰
    鍰新臺幣600元，並依同條例第63條第1項之規定記違規點數
    1 點。受處分人不服聲明異議，經原審調查後仍認受處分人
    確有前開違規行為，而駁回其異議之聲明。
三、抗告意旨略以：原審裁定理由欄第五點引用之臺北市交通管
    制工程處98年6 月4日北市交工規字第09835761000號函，藉
    以認定羅斯福路與新生南路口與本案交岔路口狀況不同，受
    處分人斷章取義甚明等語，惟忠誠路口為四線道，新生南路
    口為五線道，二者同為一不對稱Ｔ字路口，內側二車道均繪
    有禁止機車標誌，外側一車道皆為右轉專用道，中間為混和
    車道，機車得行駛之車道上繪有左轉指向箭頭，兩者並無不
    同，新生南路口機慢車得逕行左轉，本案交岔路口亦得逕行
    左轉；該路口標誌不清，易使機車騎士產生混淆以為係可以
    直接左轉之區域而導致錯誤，且該路口另設有往中山北路35
    巷可以直接左轉之標誌，其設計不當；且該機車停等區多次
    重繪，更見交警屢次放任機車左轉，或有交警濫用該區二套
    規則以求績效，足見無助交通安全之改善，原審裁定仍認此
    等情形符合比例原則，受處分人實難甘服，聲請撤銷原裁定
    等語。
四、經查：
（一）受處分人於民國98年4月29日20時53分許，駕駛車號G26-8
      55號重機車，在臺北市○○路與中山北路口，有「機車不
      依規定兩段式左轉」之違規行為，經警當場舉發一情，為
      受處分人於原審坦承不諱，並有上揭交通違規通知單、原
      處分機關之裁決書、舉發單位之98年5 月22日北市警交大
      執字第09837048100號函及98年6月17日北市警交大執字第
      09837236600號函、臺北市交通管制工程處98 年6 月24日
      北市交工規字第09835885100號函各1 份，暨採證照片9幀
      在卷可稽（見原審卷第32、8、18、28-29、16-17頁）。
      是受處分人於上開時地確有前揭違規事實，堪予認定。
（二）受處分人雖辯稱忠誠路上機車得行駛之車道上繪有左轉指
      向箭頭，與羅斯福路、新生南路交岔路口之情形相同，機
      慢車得逕行左轉等語。惟查本案交岔路口關於機慢車轉彎
      之標誌，分別於忠誠路（東往西方向）至中山北路口於號
      誌燈桿旁及該路口前方人行道燈桿上各設置1 面「機車兩
      段式左轉」標誌牌（共計有2面），有受處分人98年7月26
      日隨狀檢附之照片及臺北市交通管制工程處以電子郵件檢
      附至原審之照片附卷可稽，自與羅斯福路、新生南路交岔
      路口未設置「機車兩段式左轉」標誌牌之情形不同。再者
      ，受處分人所引據之臺北市交通管制工程處98年6月4日北
      市交工規字第0983576100 0號函，固稱：「三、查羅斯福
      路與新生南路口係為一不對稱T字路口，新生南路內側2車
      道繪有進行機車標字，屬於進行機車道，第3及第4車道為
      混合車道，第5 線道為右轉專用道，機車應依前揭規定駛
      於第3及第4車道，『駛至路口因地面繪設有左彎指向箭頭
      ，則表示機車於進入路口得逕行左轉』」；惟該處98年 6
      月24日北市交工規字第098 35885100號函亦稱：「查忠誠
      路與中山北路係一不對稱多岔路口，依前揭規定（道路交
      通安全規則第99條之規定），忠誠路左轉中山北路機車仍
      應以兩段式方式左轉，以避免汽機車左轉中山北路時產生
      交織，另考量忠誠路左轉中山北路6段35 巷機車與汽車並
      無交織行為，經評估後乃同意開放忠誠路左轉中山北路 6
      段35巷機車可免兩段式左轉，業於該路口機車兩段式左轉
      標誌牌面下附掛『中山北路6段35 巷除外』附牌，並於號
      誌直桿及忠誠路側設置文字說明標誌」，有該函附卷可稽
      。故依本案交岔路口左轉之標誌及標線，忠誠路左轉中山
      北路機車應以兩段式方式左轉；忠誠路左轉中山北路6 段
      35巷機車可逕行左轉，尚非單獨以車道路面之標線遽認機
      車得逕行左轉中山北路。受處分人為合法持有重型機車駕
      照之人，衡諸常情對於兩段式左轉之相關規則應有所瞭解
      ，機車騎士於經過該路口欲左轉至中山北路時，因有2 面
      「機車兩段式左轉」標誌，且路口有一機車待轉區，雖於
      夜間亦能清楚認知。受處分人於上揭時、地騎乘機車行經
      該路口直接左轉中山北路，有未依規定兩段式左轉之違規
      行為，至為明確。
（三）抗告意旨以一般Ｔ字路口之羅斯福路與新生南路口，質疑
      本件不對稱多岔路口之設計不當，及交警利用此兩套規則
      巧取績效等語，依前揭說明，該路口號誌標示之特別設計
      ，緣由於不對稱多岔路口的特殊需求，其可以左轉中山北
      路6段35 巷之狀況，係經過專業評估及考量始採行例外規
      定，自與受處分人所謂之「兩套規則」有別，卻逕為設計
      不良之認定，顯有誤會。又按不論交通號誌之設置當否，
      有無造成用路人之不便，乃公路主管機關之職權範圍，一
      般人均可向主管機關表達意見建議，受處分人如認本件待
      轉標誌設備不當，亦應向主管交通設施工程之機關請求改
      善，在改善前，對於現有之交通標線、標誌、號誌仍應共
      同遵守，以建立行車秩序，不得藉詞標誌設置不當，而解
      免違規之責任。又道路主管機關於法令授權範圍內，基於
      權責對於各項行政措施，包括道路設計、交通號誌、標誌
      、標線之設置、更動，為具體裁量、規劃，以求達成道路
      充分有效能利用、維持交通秩序、保障道路使用人往來便
      利與安全之行政目的，除有違背法令或明顯矛盾、錯誤，
      司法機關亦不得涉入此行政權核心領域。而民眾對於行政
      機關具體行政措施如有意見，自應循正當管道向行政機關
      反應，惟尚難以自己主觀之認知而不遵守交通法令之規定
      ，是受處分人仍應依道路交通法令之規定來使用道路，有
      遵守其規定之義務，以維受處分人及其他用路人之安全及
      交通之秩序，本件違規地點設置之燈光管制號誌及指示標
      誌，既無何違法之情事，受處分人本不得以一己之判斷，
      逕認不當，並執為免除交通違規罰則之事由。
五、綜上所述，受處分人本件違規事實明確，原審因認原處分機
    關依道路交通管理處罰條例第48條第1 項第2款、第63條第1
    項第1 款及違反道路交通管理事件統一裁罰基準及處理細則
    所訂之違反道路交通管理事件統一裁罰基準表之規定裁處罰
    鍰600元，並記違規點數1點，核無違誤，而駁回人於原審之
    異議，揆諸前揭之規定，並無不當。受處分人猶執陳詞，提
    起本件抗告，受處分人之辯解實無可採。是本件抗告為無理
    由，應駁回之。
據上論斷，依道路交通管理處罰條例第89條、道路交通案件處理
辦法第26條、刑事訴訟法第412條，裁定如主文。
中    華    民    國    98    年    11    月    11    日
                  刑事第五庭  審判長 法  官  高明哲
                                     法  官  高玉舜
                                     法  官  劉秉鑫
以上正本證明與原本無異。
不得再抗告。
                                     書記官  蔡宜蓁
中    華    民    國    98    年    11    月    16    日


司法院資訊處製作；財團法人民間司法改革基金會備份。
